【裁判字號】    90,交抗,540
【裁判日期】    901130
【裁判案由】    違反道路交通管理處罰條例
【裁判全文】
台灣高等法院交通事件裁定                          九十年度交抗字第五四號
    抗  告  人
    即受處分人  甲  ○
右抗告人因違反道路交通管理處罰條例案件，不服台灣士林地方法院中華民國九十年
九月十三日裁定（九十年度交聲字第四六一號），提起抗告，本院裁定如左：
    主  文
抗告駁回。
    理  由
一、原處分意旨略以：異議人即受處分人甲○於民國（下同）九十年六月二十八日上
    午七時十六分許，駕駛車牌號碼ＣＺ─六三○○號自用小客車，在臺北市○○○
    路○段，不依規定跨越雙黃實線駛入來車道，為警依採證照片掣單舉發，爰依道
    路交通管理處罰條例第四十五條第一項第三款之規定，處罰鍰新臺幣（以下同）
    九百元。
二、異議人即受處分人甲○固不否認右揭時間駕駛該車行經該處，惟辯稱：當時並無
    其他車輛，伊未與任何人「爭道行駛」，且當時伊駕駛左轉，僅後輪壓到雙黃線
    ，不能認為伊駛入來車道，且員警以埋伏照相方式取證，乃不當取締云云。
三、按道路交通管理處罰條例第四十五條第一項第三款規定：汽車駕駛人爭道行駛有
    左列情形之一者，處新臺幣六百元以上一千八百元以下罰鍰：不依規定駛入來車
    道者，又違反上開規定者，依同條例第六十三第一項第一款規定，除依原條款處
    罰鍰外，並記違規點數一點。又駕駛人駕駛汽車，應遵守道路交通標誌、標線、
    號誌之指示，道路交通安全規則第九十條定有明文，而依道路交通標誌標線號誌
    設置規則第一四九條第八款規定，「雙黃實線」設於路段中，用以分隔對向車道
    ，並雙向禁止超車、跨越或迴轉。另道路交通安全規則第一○二條第一項第四款
    規定，汽車行駛到交岔路口左轉彎時，應行至交岔路口中心處左轉，不得佔用來
    車道搶先左轉。
四、原裁定略以：(一)本件抗告人即受處分人甲○於九十年六月二十八日上午七時十六
    分許，駕駛車牌號碼ＣＺ─六三○○號自用小客車，在臺北市○○○路○段，不
    依規定跨越雙黃實線駛入來車道之事實，有舉發照片一幀在卷可稽，觀諸舉發照
    片所示，異議人所駕駛之車牌號碼ＣＺ─六三○○號自用小客車於交岔路口左轉
    ，不依規定標線行駛，未行至交岔路口中心處即搶先左轉，左前、左後、右前輪
    胎均已跨越雙黃實線而進入對向車道，除右後角外，其餘車身均已位於對向車道
    內，自屬不依規定駛入來車道。又車道之劃分係以道路交通標誌、標線、號誌之
    指示為準，而不論當時有無其他車輛在對向車道，是異議人以當時無其他車輛為
    由，辯稱其並未爭道行駛云云，顯無足採，異議人確有不依規定駛入來車道之違
    規行為彰彰甚明。又道路交通管理處罰條例所規定之裁罰，本屬行政罰之性質，
    法律無特別規定時，不論行為人違規行為係出於故意、過失，均屬應處罰之行為
    （司法院大法官會議釋字第二七五號解釋意旨參照），是縱異議人上開行為係屬
    無心之失所造成之過失行為，仍無解於違規行為之成立，併予敘明。(二)又異議人
    之違規行為，係依據採證照片而為舉發，符合「違反道路交通管理事件統一裁罰
    標準及處理細則」第二十三條第一項第五款「以科學儀器取得違規證據資料，足
    資認定其違規事實者」之逕行舉發要件；且道路交通管理之稽查，違規記錄，由
    交通勤務警察，或依法令執行交通稽查任務人員執行之，道路交通管理處罰條例
    第七條一項定有明文。故員警依上開規定舉發駕駛人違反道路交通管理處罰條例
    之違規行為，並以照相方式作為佐證，實無任何違法取證之情形。(三)本件異議人
    聲明異議雖無理由，惟原處分意旨疏未就異議人不依規定駛入來車道之行為依法
    加記違規點數一點，顯有未洽，其裁定自屬有瑕疵而無從予以維持，爰依法撤銷
    原處分。並審酌異議人違規程度，依道路交通管理處罰條例第四十五條第三款、
    第六十三條第一項第一款之規定，裁處罰鍰新臺幣玖佰元，並記違規點數壹點。
五、經核原裁定認事用法，洵無違誤。抗告意旨以其在雙向道左轉，自會駛「往」來
    車道，其並無違規云云。惟查：依舉發照片所示，抗告人所駕駛之車牌號碼ＣＺ
    ─六三○○號自用小客車於交岔路口左轉，不依規定標線行駛，未行至交岔路口
    中心處即搶先左轉，左前、左後、右前輪胎均已跨越雙黃實線而進入對向車道，
    除右後角外，其餘車身均已位於對向車道內，自屬不依規定駛入來車道，是抗告
    人之違規情事甚明。其上開陳述，顯為卸責之詞，不足採信，抗告為無理由，應
    予駁回。
據上論斷，應依道路交通案件處理辦法第二十六條，刑事訴訟法第四百十二條，裁定
如主文。
中      華      民      國    九十      年     十一     月     三十     日
      台灣高等法院交通法庭
                                    審判長法  官  劉  景  星
                                          法  官  陳  博  志
                                          法  官  陳  志  洋
右正本證明與原本無異。
不得再抗告。
                                          書記官  蔡  佩  珊
中      華      民      國    九十      年     十二     月      三      日


司法院資訊處製作；財團法人民間司法改革基金會備份。
